【裁判字號】    94,抗,50
【裁判日期】    950213
【裁判案由】    本票裁定
【裁判全文】
臺灣板橋地方法院民事裁定                94年度抗字第50號
再抗告人  丙○○
          甲○○
          乙○○
上列再抗告人與相對人中華商業銀行股份有限公司間聲請本票裁
定事件，再抗告人對於本院中華民國94年11月29日94年度抗字第
50號第二審裁定提起再抗告，本院裁定如下：
    主      文
再抗告駁回。
再抗告費用由再抗告人負擔。
    理      由
一、按對於非訟事件之抗告法院之裁定再為抗告，僅得以其適用
    法規顯有錯誤為理由，並經原法院之許可者為限；前項許可
    ，以原裁定所涉及之法律見解具有原則上重要性者為限。非
    訟事件法第45條第3項、第4項分別定有明文。
二、經查，本件相對人中華商業銀行股份有限公司以伊執有再抗
    告人為發票人，如原第一審裁定所示之本票2 紙，並免除作
    成拒絕證書，詎屆期提示未獲付款，依票據法第123 條聲請
    裁定許可強制執行等情，已據提出本票紙為證據，原第一審
    裁定予以准許，即無不合。再抗告人原抗告意旨略以：系爭
    本票為房屋抵押貸款之押票，雖有保證之性質，惟似應待該
    設定抵押物不足清償時方有行使該票據之權利，相對人之聲
    請於法似有未洽，再抗告人就房屋向相對人抵押貸款係以政
    府優惠條例首次購屋貸款，其年息不過2.5%～3.5%之間，惟
    本件裁定竟達本票金額按年息百分之20計算，有違背公義原
    則，再者依票據法請求法定利息仍侷限於年息百分之6 ，本
    件請求似屬悖於規定，再抗告人對於貸款分期繳付部分，原
    均遵守約定，乃僅近期略有變故，經與相對人洽商報備最近
    將恢復正常，詎料相對人竟遽提出本票裁定，時感遺憾，且
    本票所謂提示之形式認知有異，再抗告人並無被提示之認識
    ，故此項要件似有欠缺等語，而對原第一審裁定提起抗告，
    本院認為再抗告人上述所稱即使屬實，然相對人既為系爭本
    票之執票人，自得聲請法院准予強制執行之裁定，不因該本
    票究係因何原因關係而簽發而有影響，關於本票之原因關係
    實體上之爭執，應由抗告人另行提起訴訟，以資解決，且債
    權人行使其債權如無特別約定，自得依其選擇之順序行使權
    利，並無於其他權利尚未行使前不得聲請裁定本票准予強制
    執行之限制；另關於原裁定之利息部分，係依據抗告人所簽
    發之本票上所記載之約定利率而定，原裁定此部分並無不當
    ，而關於抗告人與相對人間債權債務關係之實際約定利率究
    竟為何，亦係實體上之爭執，並非得於非訟程序所得加以審
    究者；而系爭本票記載「免除作成拒絕證書及通知拒絕事由
    」（系爭本票特約事項第1 條），則依票據法第94條第2 項
    規定，執票人並不須以作成拒絕證書作為其提示票據請求付
    款之證明，且依票據法第95條但書規定，對於執票人主張未
    為提示者，應負舉證之責，然抗告人並未就此為舉證，故仍
    應為許可強制行之裁定，本院因認為再抗告人前所提之抗告
    並無理由，於94年11月29日裁定駁回再抗告人原所提之對於
    原第一審裁定之抗告。
三、本件再抗告人又以票據利率百分之六請求權之所以優於法定
    百分之五利率乃屬特別法之性質，自不宜與主契約混淆並用
    ，再者當初再抗告人係依相對人承辦人提供制式本票簽具，
    並無該項特別約定利率之認識，故該項請求即屬不合，因聲
    明請求廢棄原裁定，而提起本件再抗告等語。惟查，再抗告
    人所舉再抗告之理由，亦屬實體上之爭執，本應依訴訟程序
    主張，並非得於非訟程序中所得審酌之事項，且本院原裁定
    亦無前揭非訟事件法第45條第3 項之適用法規顯有錯誤之情
    形，再抗告人所執再抗告之理由亦無非訟事件法第45條第4
    項規定主張原裁定所涉及之法律見解具有原則上重要性之情
    事存在，依非訟事件法第45條第5 項規定準用民事訴訟法第
    436 條之3 第3 項規定，其再抗告應不予准許，依民事訴訟
    法第436 條之3 第3 項後段規定，應駁回其再抗告。
四、依非訟事件法第45條第3 項、第4 項、第5 項、第46條，民
    事訴訟法第436 條之3 第3 項、第95條、第85條第2 項，裁
    定如主文。
中    華    民    國    95    年    2     月    13    日
            民事第一庭  審判長法  官  李  世  貴
                              法  官  楊  千  儀
                              法  官  許  瑞  東
以上正本係照原本作成
如對本裁定抗告須於裁定送達後10日內向本院提出抗告狀，並應
繳納抗告費新台幣1,000元
中    華    民    國    95    年    2     月    13    日
                              書記官  賴  玉  芬


司法院資訊處製作；財團法人民間司法改革基金會備份。
